【裁判字號】    98,易,1195
【裁判日期】    981211
【裁判案由】    詐欺
【裁判全文】
臺灣臺中地方法院刑事判決              98年度易字第1195號
公  訴  人  臺灣臺中地方法院檢察署檢察官
被      告  丙○○
上列被告因詐欺案件，經檢察官提起公訴（97年度偵字第15756
號），本院判決如下：
    主    文
丙○○犯詐欺得利罪，處拘役肆拾日，如易科罰金，以新臺幣壹
仟元折算壹日。
    事    實
一、丙○○於民國97年1月5日，在「8591虛擬寶物交易網」（
    http://www.8591.com.tw），得知乙○○於同日16時52分許
    ，在該網站所刊登之虛擬寶物交易訊息，即乙○○欲以新臺
    幣（下同）5,000元之價格，出售「三國群英傳」線上遊戲
    之「六億二千五百萬元」虛擬金幣，交易方式係賣方在「三
    國群英傳」之「天罡伺服器」，移轉虛擬金幣至買方之遊戲
    帳號下，待買方確認交易成功，再透過「8591虛擬寶物交易
    網」，將實際金錢轉入賣方所指定之帳戶。丙○○竟意圖為
    自己不法之所有及利益，於同日以其所有門號0000-000000
    號電話，撥打乙○○持有之門號0000-000000號電話，向當
    時在臺中縣豐原市○○街310巷1號1樓之1上網之乙○○，表
    示有意購買虛擬金幣，接著於當日16時59分許，在「8591虛
    擬寶物交易網」，以不知情杜振威（業經臺灣臺中地方法院
    檢察署檢察官另為不起訴處分在案）交給丙○○使用之交易
    專用帳號「takke」，張貼以下文字，即：「我遊戲交易id
    是：風靡」、「該遊戲交易id的職業是：猛將」，乙○○因
    而以「天八辣」之遊戲帳號，登入「三國群英傳」之「天罡
    伺服器」，並在線上傳遞訊息給「風靡」，告知：「安安」
    、「我到ㄌ」、「你在幾縣」（即準備交易虛擬金幣之意思
    ），惟丙○○竟以「風糜」之遊戲帳號，前往乙○○指定之
    線上交易地點「露天兵營」，且按下接收交易虛擬金幣之確
    認鍵，致使乙○○陷於錯誤誤認「風靡」即為「風糜」，而
    於97年1月5日17時8分33秒將「六億二千五百萬元」虛擬金
    幣從「天八辣」名下，移轉至「風糜」，丙○○因此詐得該
    虛擬金幣之不法利益。嗣乙○○發覺受騙，報警處理，經警
    方調閱「8591虛擬寶物交易網」之「takke」帳號紀錄，發
    現該帳號於97年1月5日16時，以IP：218.174.81.38登入，
    而該IP係丙○○使用，因而查悉上情。
二、案經乙○○訴由臺中縣警察局豐原分局報請臺灣臺中地方法
    院檢察署檢察官偵查起訴。
    理    由
一、證據能力部分：
(一)、按被告以外之人於偵查中向檢察官所為之陳述，除顯有不
      可信之情況者外，得為證據，刑事訴訟法第159條之1第2
      項定有明文。蓋因檢察官與法官同為司法官，且檢察官代
      表國家偵查犯罪，依法有訊問被告、證人及鑑定人之權力
      ，且須對被告有利、不利之情形均應注意，況徵諸實務運
      作，檢察官實施刑事偵查程序，亦能恪遵法定程序之要求
      ，不致有違法取證情事且可信度極高，此外，依刑事訴訟
      法第248條第1項前段，於偵查中之被告，就證人所為證言
      本得詰問證人，其詰問權已受保障，此外，縱被告於偵查
      程序中未詰問證人，就得為證據之被告以外之人於偵查中
      向檢察官所為之陳述，其詰問權之欠缺，亦非不得於審判
      中由被告行使以補正，而完足為經合法調查之證據（最高
      法院97年度臺上字第356號判決意旨參照），又刑事訴訟
      法有關傳聞法則及例外規定（第159條至第159條之5），
      於條文係明文規定得為證據者（如第159條之1第1項），
      或條文已明定原則上有證據能力，但當事人不爭執或未抗
      辯其有例外否定證據能力之情形，即無蛇足說明其有證據
      能力之必要。同法第159條之1第2項規定：「被告以外之
      人於偵查中向檢察官所為之陳述，除顯有不可信之情況者
      外，得為證據。」係明文規定被告以外之人於偵查中向檢
      察官所為之陳述，原則上為法律規定有證據能力之傳聞例
      外，僅於顯有不可信之情況，始例外否定其得為證據…，
      此項未經被告詰問之被告以外之人於偵查中向檢察官所為
      之陳述，依刑事訴訟法第159條第1項、第159條之1第2項
      之規定，除顯有不可信之例外情況外，原則上為「法律規
      定得為證據」之傳聞例外，依其文義解釋及立法理由之說
      明，並無限縮於檢察官在偵查中訊問證人之程序，應已給
      予被告或其辯護人對該證人行使反對詰問權者，始有證據
      能力之可言。為保障被告之反對詰問權，並與現行法對傳
      聞例外所建構之證據容許範圍求其平衡，證人在偵查中雖
      未經被告之詰問，倘被告於審判中已經對該證人當庭及先
      前之陳述進行詰問，即已賦予被告對該證人詰問之機會，
      則該證人於偵查中之陳述即屬完足調查之證據，而得作為
      判斷之依據(最高法院97年度臺上字第405號判決意旨參照
      ) ，是被告以外之人前於偵查中已具結而為證述，已受真
      實性及任意性之擔保，故除反對該項供述得具有證據能力
      之一方，已釋明「顯有不可信之情況」之理由外，不宜遽
      指該證人於偵查中之陳述不具證據能力，方符前揭法條之
      立法意旨。本件被害人乙○○於檢察官偵查中具結所為之
      證述，被告丙○○並未提及檢察官在偵查時有任何不法取
      供之情形，是客觀上並無顯不可信之情況，且被害人乙○
      ○於本院審理時，已基於證人之地位經合法具結，並在賦
      予被告對質詰問機會之情形下為證述，故上開被害人乙○
      ○於偵查中之證言，已屬完足證查之證據，自具有證據能
      力。
(二)、按刑事訴訟法第159條之5規定：「被告以外之人於審判外
      之陳述，雖不符前四條之規定，而經當事人於審判程式同
      意作為證據，法院審酌該言詞陳述或書面陳述作成時之情
      況，認為適當者，亦得為證據。當事人、代理人或辯護人
      於法院調查證據時，知有第159條第1項不得為證據之情形
      ，而未於言詞辯論終結前聲明異議者，視為有前項之同意
      。」，其立法意旨在於傳聞證據未經當事人之反對詰問予
      以核實，原則上先予排除，惟若當事人已放棄詰問或未聲
      明異議，基於證據資料愈豐富，愈有助於真實發現之理念
      ，且強化言詞辯論主義，法院自可承認該傳聞證據例外擁
      有證據能力。經查，本件被告丙○○在本院言詞辯論終結
      前，並未就被害人乙○○於警詢時所指證之內容聲明異議
      ，依上開規定說明，應視為同意其證言作為證據，且本院
      審酌上開被害人乙○○之陳述作成時之情況，查無其他不
      法之情狀，足認為得為本案之證據，而有證據能力。
二、訊據被告丙○○固坦承其於97年1月5日16時許，使用電腦以
    IP:218.174.81.38登入，並在「8591虛擬寶物交易網」欲以
    「風靡」之遊戲帳號ID及角色，向告訴人買受「六億二千五
    百萬元」之虛擬金幣之事，惟矢口否認有何詐欺得利之犯行
    ，辯稱：被告之交易對象為「風糜」並非伊，伊已將5,000
    元匯入「8591虛擬寶物交易網」交易平台，但因伊未收到上
    開虛擬金幣，自無付款之必要，告訴人應在交易前時先確認
    交易對象，伊於找尋、下標及付款等過程並無主動施用詐術
    之情形等詞。惟查：
(一)、被告雖於檢察官偵查中辯稱：伊收到告訴人所傳之訊息後
      ，有回覆：「？」給告訴人，代表伊找告訴人找不到…伊
      在露天兵營附近等，告訴人有傳簡訊給伊，但在遊戲畫面
      未看到告訴人云云（見臺灣臺中地方法院檢察署97年度偵
      字第15756號偵卷頁55），惟被告於本院準備程序訊問時
      則略改供稱：伊有打1個問號，要確認他是誰，後來他有
      回應給伊，回應的內容忘記了，伊亦未再回應給他，至於
      伊為何未再回應給他，伊不清楚之詞(見本院卷頁25反)，
      顯見被告關於其打1個問號係欲詢問對象是何人或係找不
      到告訴人之意，已屬疑義，況證人乙○○在本院審理時具
      結證述：被告並未回覆「？」之訊息給伊之情（見本院卷
      頁68），且核對交易畫面上所示於「你告訴(風靡)：安安
      」、「你告訴(風靡)：我到ㄌ」、「你告訴(風靡)：你在
      幾縣」等文字訊息後，即出現「玩家風糜準備與你交易」
      、「抓取圖檔成功…」、「交易成功」之訊息，並未見有
      何「？」之訊息，此有告訴人提供之交易畫面3紙在卷可
      參，足見被告辯述其有回覆告訴人「？」之訊息云云，並
      非可信。又證人乙○○於檢察官偵查中所證稱：並不會另
      有他人知道伊與被告交易之訊息之內容（見第15756號偵
      卷頁56），核與被告於檢察官偵訊時所供述留言訊息僅其
      與告訴人2人可看見之情相符等語（見第15756號偵卷頁55
      ），足認告訴人與被告2人間之交易時間、地點之留言資
      料，僅被告與告訴人2知悉，係屬事實，再者，被告亦坦
      認其有收到告訴人所傳之「安安」、「我到ㄌ」、「你在
      幾縣」等訊息及其當時在線上，知道天八辣在密他等情(
      見第15756號偵卷頁55、本院卷頁68反)，而承上所述，在
      告訴人遊戲角色「天八辣」在密被告遊戲角色「風靡」之
      後，即出現遊戲角色「風糜」傳遞「準備與你交易」之訊
      息，故衡諸上情，應認被告對於告訴人所使用之角色為「
      天八辣」之事係屬知悉，是被告辯述其不知告訴人使用之
      角色係「天八辣」，及其未看見告訴人使用之角色等詞，
      均屬事後卸責之詞，不足採信。
(二)、按刑法第339條第1項所謂之詐術，並不以欺罔為限，即利
      用人之錯誤而使其為財物之交付，亦不得謂非詐欺，最高
      法院24年上字第4515號著有判例可參。本件本院酌以遊戲
      新幹線股份有限公司（以下簡稱遊戲新幹線公司）覆本院
      關於帳號ID(asdf147258) 0000000、角色名稱「風糜」之
      玩家資料，係以「姓名：全家福、身分證字號：Ｚ0000000
      00、生日：0000-0-00、地址：臺北市中正區○○○路○段
      29號、電話：00-00000000、EMAIL：ehoqvghha0000000f@
      yahoo.com.my」之身分登錄，然依此資料查詢姓名全家福
      之人的「身分證字號Ｚ000000000號、生日0000-00-00 」
      係屬不存在，及申登地址、電話「臺北市中正區○○○路
      ○段29號、電話0000000000號」係財團法人真耶穌教會臺
      灣總會北區辦事處，及申登之電子郵件信箱位址「ehoqvg
      hha0000000f@yahoo.com.my」係屬不存在，有個人基本資
      料查詢結果、香港商雅虎資訊股份有限公司臺灣分公司於
      98年10月1日以雅虎資訊(九八)字第02205號及財團法人真
      耶穌教會臺灣總會北區辦事處於98年11月20日以真北區總
      字第131號函及本院電話紀錄表在卷可佐，且「風糜」之
      角色遊戲帳號近三個月內並無歷程及登出入紀錄，亦有上
      開遊戲新幹線客服部回函1份在卷可參(見本院卷頁45)，
      是觀諸上情，足見使用「風糜」角色遊戲帳號之人並非正
      常之遊戲玩家，且其尚能得知告訴人所使用之「天八辣」
      與被告所使用之「風靡」正於約定之時間、地點準備進行
      虛擬金幣之交易，衡情足認是被告於與告訴人約定交易後
      ，再以「風糜」之角色登入約定之露天兵營交易地點，致
      使告訴人誤認「風糜」即為「風靡」而與其完成上開虛擬
      金幣之交易，應認係屬真實，故依上揭說明，被告之行為
      自已該當於詐欺得利犯罪之構成要件，是被告辯述告訴人
      在交易前時應先確認交易對象，其並無主動施用詐術之情
      形云云，尚非可信。
(三)、此外，前揭犯罪事實業據證人即告訴人乙○○於本院審理
      時具結證述：被告下標後，有打電話給伊，告知已下標之
      事，且被告使用的名稱為「風靡」，並說ID在「8591虛擬
      寶物交易網」就可以看到，伊告訴被告稍後在二線露天兵
      營交易並上線，上線後伊並未看見「風靡」之人，所以就
      密「風靡」稱伊已到交易地點，後來就在該兵營出現「風
      糜」之人，伊點擊要交易，對方亦點擊交易確認完成，且
      此為單筆交易，如果有人已下標，其他的人就不能再下標
      等語綦詳在卷（見本院卷頁64至68），核與其於警詢及檢
      察官偵訊中所為之指證內容相符，並有「三國群英傳」遊
      戲電磁紀錄、遊戲新幹線公司出具遊戲帳號證明書、門號
      0000-000000號通聯調閱查詢單及和信電訊股份有限公司
      函覆資料、「8591虛擬寶物交易網」交易流程介紹、數字
      科技股份有限公司所提供之takke帳號會員基本資料、IP:
      218.174.81.38查詢資料各1件及告訴人所提供之交易畫面
      及留言資料3紙等件附卷可參，是綜上，被告所辯無非飾
      卸之詞，委無可採，本案事證明確，被告犯行堪以認定。
      另被告雖提出「8591虛擬寶物交易網」之帳號證明資料1
      紙，以證明其原本欲與告訴人交易虛擬金幣而支出之5,0
      00元迄今仍凍結中，惟被告於檢察官偵訊時供述：當初交
      易的情形，是伊錢付給「8591虛擬寶物交易網」，該網站
      將對方(即告訴人)的資料給伊，伊即用電話撥打給對方之
      情(見第15756號偵卷頁55)，顯見被告在與告訴人為虛擬
      金幣之交易約定前，須先將擬付款之金額即5,000元付給
      「8591虛擬寶物交易網」，惟此尚不足作何被告無利用告
      訴人誤認「風糜」即為「風靡」而與其完成上開虛擬金幣
      之交易之有利認定，附此敘明。
三、按電腦遊戲網路中之虛擬人物、金幣、道具與裝備，均係以
    電磁紀錄之方式儲存在遊戲伺服器內，遊戲帳號使用者對於
    上述電磁紀錄擁有處分權，可任意處分或移轉，因此上開人
    物、金幣、道具與裝備等電磁紀錄雖屬虛擬，但在網路遊戲
    上具有一定之價值，可供玩家作為交易之客體，係該當於刑
    法第339條第2項所稱之利益。核被告所為，係犯刑法第339
    條第2項之詐欺得利罪。爰審酌被告因一時貪念觸犯本罪，
    而其犯罪所得之利益尚非鉅大，及被告犯後未能坦認犯行，
    ，尚無悔意，並其犯罪動機、目的、方法等一切情狀，量處
    如主文所示之刑，併諭知易科罰金之折算標準，以示懲儆。
據上論斷，應依刑事訴訟法第299條第1項前段，刑法第339條第2
項、第41條第1項前段，刑法施行法第1條之1第1項、第2項前段
，判決如主文。
本案經檢察官甲○○到庭執行職務
中    華    民    國    98    年    12    月    11    日
                  刑事第三庭     審判長法  官  周瑞芬
                                       法  官  陳思成
                                       法  官  楊曉惠
以上正本證明與原本無異。
如不服本判決應於收受判決後10日內向本院提出上訴書狀，並應
敘述具體理由；其未敘述上訴理由者，應於上訴期間屆滿後20日
內向本院補提理由書（均須按他造當事人之人數附繕本）「切勿
逕送上級法院」。
                                       書記官  謝明倫
中    華    民    國    98    年    12    月    11    日
附錄論罪科刑法條
刑法第339條
意圖為自己或第三人不法之所有，以詐術使人將本人或第三人之
物交付者，處5年以下有期徒刑、拘役或科或併科1千元以下罰金
。
以前項方法得財產上不法之利益或使第三人得之者，亦同。
前二項之未遂犯罰之。


司法院資訊處製作；財團法人民間司法改革基金會備份。
